【裁判字號】    95,易,97
【裁判日期】    950830
【裁判案由】    妨害自由等
【裁判全文】
臺灣板橋地方法院刑事判決                95年度易字第97號
公  訴  人  臺灣板橋地方法院檢察署檢察官
被      告  己○○
選任辯護人  黃廷維律師
上列被告因妨害自由等案件，經檢察官聲請簡易判決處刑（聲請
案號：94年度偵字第1069號），本院認不宜逕以簡易判決處刑，
改依通常程序審理，判決如下：
    主  文
己○○無罪。
    理  由
一、公訴意旨以：被告己○○因戊○○○、丁○○積欠其妻丙○○（另經檢察官為不起訴處分）房租，而向戊○○○、丁○○催討租金並迫使其二人搬離，先於民國九十三年三月十一
    日十四時許，在戊○○○、丁○○向丙○○承租經營燒烤攤
    之臺北縣中和市○○路○段340 巷59號一樓可供公眾出入之
    店面內，且為不特定多數人得共見共聞狀態下，公然以「沒
    有錢繳房租，那你們吃什麼？你們全家都是吃屎的」等言詞
    辱罵戊○○○；復於同年三月二十七日十九時許，在上址之
    二樓對戊○○○、丁○○揚言「我給你們到月底的時間，如
    果到月底你們沒給錢，就給我滾出去，敢超過一天我就算一
    個月房租，要不然，我就叫黑道的人每天來你家鬧，你們也
    別想做生意，你們生意做到那裡，我就教人鬧到那裡，我要
    讓你們全家都無法生存，都去住馬路邊」之言詞，恐嚇戊○○○、丁○○，使渠等心生畏懼，致生危害於安全；又於同
    年三月三十一日十八時許，在上址以「你們如果不把鑰匙交
    出來，今天就別想從這裡出去，週圍鄰居都是我的親人兄弟
    ，不信試試看」等語恐嚇戊○○○交付上址之鑰匙，致戊○○○心生畏懼而將鑰匙交付己○○，因認被告己○○涉犯刑
    法第三百零九條之公然侮辱、第三百零五條條恐嚇危害安全
    罪嫌等語。
二、按犯罪事實應依證據認定之，無證據不得認定犯罪事實，刑
    事訴訟法第一百五十四條第二項定有明文；次按認定犯罪事
    實，須依證據，而所謂證據，係指合法之積極證據就犯罪事
    實能為具體之證明者而言；又認定不利於被告之事實，須依
    積極證據，苟積極證據不足為不利於被告事實之認定時，即
    應為有利於被告之認定，更不必有何有利之證據，最高法院
    三十年上字第八一六號著有判例。又苟未能發現相當證據，
    或證據不足以證明，自不能以推測或擬制之方法，以為裁判
    基礎，此觀同院四十年度台上字第八六號判例意旨自明。又
    告訴人之指述，無非係以使被告受刑事追訴處罰為目的，有
    時難免故予誇大，自不得僅以告訴人之指述為唯一論據，仍
    應調查其他必要之證據，以查明是否與事實相符。
三、公訴人認被告犯刑法第三百零九條之公然侮辱罪及第三百零
    五條之恐嚇危害安全罪，無非係以告訴人戊○○○、丁○○
    於警詢及偵查中之指訴，及證人甲○○、鐘和明於偵查中之
    證述等資為論據。訊據被告己○○固承認有於上揭時、地向
    告訴人戊○○○、丁○○催討渠等積欠其妻丙○○之房租，
    而戊○○○有於九十三年三月三十一日交付租屋處之鑰匙予
    伊等事實，惟堅決否認有何公然侮辱及恐嚇危害安全等犯行
    ，辯稱伊並沒有對告訴人戊○○○或丁○○說上開話語等語
    。
四、經查：
    (一)按被告以外之人於審判外之言詞或書面陳述，除法律有規
      定者外，不得作為證據，刑事訴訟法第一百五十九條第一
      項定有明文。是告訴人戊○○○、丁○○於警詢中及偵查
      中之指述，均為審判外之陳述，無證據能力。
    (二)次按證人應命具結；證人依法應具結而未具結者，其證言
      不得作為證據，刑事訴訟法第一百八十六條第一項本文前
      段、第一百五十八條之三分別定有明文。又被告以外之人
      於偵查中向檢察官所為之陳述，除顯有不可信之情況者外
      ，得為證據，刑事訴訟法第一百五十九條之一第二項定有
      明文，此係因上開偵查中向檢察官所為之陳述雖仍為審判
      外之陳述，但立法者衡量刑事訴訟法規定檢察官代表國家
      偵查犯罪、實施公訴，依法有訊問被告、證人、鑑定人之
      權，且實務運作時，偵查中檢察官向被告以外之人所取得
      之陳述，原則上均能遵守法律規定，不致違法取供，其可
      信性極高，為兼顧理論與實務為由，而對「被告以外之人
      於偵查中向檢察官所為之陳述」，例外規定除有顯不可信
      之情況者外，得為證據。本件證人甲○○、鐘和明於偵查
      中向檢察官所為之證述，雖均經以證人身分具結，已合於
      上開法定程序，惟按憲法第十六條保障人民之訴訟權，就
      刑事被告而言，包含其在訴訟上應享有充分之防禦權。刑
      事被告詰問證人之權利，即屬該等權利之一，且屬憲法第
      八條第一項規定「非由法院依法定程序不得審問處罰」之
      正當法律程序所保障之權利。為確保被告對證人之詰問權
      ，證人於審判中，應依法定程序，到場具結陳述，並接受
      被告之詰問，其陳述始得作為認定被告犯罪事實之判斷依
      據，司法院大法官會議釋字第五八二號解釋文闡明甚詳，
      本案於九十三年十一月二十五日偵訊時，僅告訴人戊○○○、丁○○及證人甲○○、鐘和明、張凱元到庭接受偵訊
      （詳偵查卷九十三年十一月二十五日訊問筆錄），被告並
      未受通知到庭應訊，並詰問證人，顯有礙其訴訟上之防禦
      權，參以依證人甲○○、鐘和明於警詢中所述，告訴人戊○○○為證人二人之雇主，證人二人既受僱於告訴人戊○○○，其證詞恐有偏頗之虞，當予被告對其實施詰問以保
      障其訴訟權，而本院先後兩次合法通知證人甲○○、鐘和
      明，證人二人均未到庭依法定程序具結陳述，並接受被告
      、辯護人之詰問，是被告並未行使對證人之詰問權，則其
      訴訟上之禦權即未受保障，從而，依上開說明，證人甲○○、鐘和明於偵查中之陳述不得作為認定被告犯罪事實之
      判斷依據。又告訴人戊○○○、丁○○經本院先後三次合
      法通知均未到庭依法定程序具結陳述，接受被告、辯護人
      之詰問，其對被告提起本件告訴，卻均拒絕於審判期日依
      法程序具結陳述，參以告訴人確實有積欠被告之妻丙○○
      房租一事，業據被告供明在卷，核與證人丙○○、乙○○
      於本院審理時結證情節相符（詳本院九十五年四月二十五
      日審判筆錄），則告訴人就本案之指訴之真實性已堪質疑
      ，附此敘明。
五、綜上所述，本件被告既堅詞否認犯行，而公訴人所舉證據尚
    未足使法院產生有罪之心證，本院復查無其他積極證據證明
    被告有何公然侮辱或恐嚇危害安全犯行，既不能證明被告犯
    罪，依法應為無罪之諭知。
據上論斷，應依刑事訴訟法第四百五十二條、第三百零一條第一
項，判決如主文。
本件經檢察官涂永欽到庭執行職務。
中    華    民    國    95    年    8     月    30    日
                  刑事第十七庭  審判長法  官
                                      法  官
                                      法  官
以上正本證明與原本無異
如不服本判決應於送達後10日內向本院提出上訴狀
                                書記官  強梅芳
中    華    民    國    95    年    8     月    30    日


司法院資訊處製作；財團法人民間司法改革基金會備份。
